臺灣基隆地方法院民事判決　　　　　　100年度基簡字第664號
原　　　告　蘇虹如
被　　　告　林家義
兼　　　上
法定代理人　林維齊
上列當事人間請求損害賠償事件，本院於中華民國100.年11月２
日辯論終結，茲判決如下：
    主  文
被告應連帶給付原告新臺幣壹拾伍萬元。
原告其餘之訴駁回。
訴訟費用新臺幣貳仟陸佰伍拾元，由被告連帶負擔新臺幣壹仟伍
佰玖拾元，餘由原告負擔。
本判決命被告給付部分，得為假執行。
    事實及理由要領
一、本件原告起訴時，原請求被告給付渠「新臺幣（下同）35萬
    元及自起訴狀善本送達被告之翌日起至清償日止按年息５％
    計算之利息」，嗣變更為「被告應連帶給付原告25萬元」，
    依民事訴訟法第255.條第１項第２款之規定，自無不可，應
    予准許，先予敘明。
二、原告起訴主張：(一)被告林家義於民國（下同）100.年７月
    31日下午３時50分許，至渠經營之店面恐嚇渠並欲索取保護
    費6,000.元，遭渠拒絕後，竟持玻璃酒瓶攻擊渠頭部，造成
    渠左太陽穴附近顏面受有傷害。(二)按「因故意或過失不法
    侵害他人權利者，負損害賠償責任。」、「無行為能力人或
    限制行為能力人，不法侵害他人之權利者，以行為時有識別
    能力為限，與其法定代理人連帶負損害賠償責任。」、「不
    法侵害他人之身體或健康者，對於被害人因此喪失或減少勞
    動能力，或增加生活上之需要時，應負損害賠償責任。」、
    「不法侵害他人之身體、健康，被害人雖非財產上之損害，
    亦得請求賠償相當之金額。」民法第184.條第１項、第187.
    條第１項前段、第193.條第１項、第195.條第１項分別定有
    明文。被告林家義上開對渠所為之不法行為，致渠受有損害
    ，而被告林維齊為被告林家義之父，依上開規定，被告２人
    對渠所受之損害，自應連帶負損害賠償責任。(三)渠因遭被
    告林家義毆打成傷，受有如下之損害：１、渠須進行手術以
    回復顏面之損傷，費用為10萬元，此有李久恆整形外科診所
    診斷證明書可證。２、渠經營冰品生意，事發時正值生意旺
    季，渠因傷致４日無法營業，以１日4,000.元計算，營業損
    失共計24,000元。３、渠從事餐飲業多年，未曾與人結怨，
    因遭被告林家義恐嚇，致終日惶惶不安，被告林家義被帶上
    警車時，尚公然威脅渠母要渠及家人小心點，致渠與家人甚
    覺恐懼，深怕被告林家義再挾怨暴力相向，並為此請保全公
    司至渠店面、住家裝設監視系統，渠日間擔心被告林家義來
    店裡尋仇，夜間亦無法安心成眠，爰請求賠償126,000.元之
    慰撫金。以上共計25萬元，被告迄今均未賠償等情，為此依
    侵權行為損害賠償之法律關係，提起本件訴訟，請求被告連
    帶給付渠25萬元（並贅為陳明：渠願供擔保，請准宣告假執
    行）。
三、被告２人對於：被告林維齊為被告林家義之父；被告林家義
    於上開時地持玻璃酒瓶毆傷原告等事實，並無爭執，惟以：
    被告林家義於100.年７月31日下午前往原告冰店吃冰，因被
    告林家義喝叱一條野狗，造成原告不悅並出言挑釁，被告林
    家義及原告各持酒瓶及鐵條互毆，雙方均受有傷害，故原告
    就此亦有責任，賠償金額應按比例分擔（意指原告就其損害
    之發生或擴大與有過失，應減輕賠償金額）；被告林家義經
    馬偕醫院精神科主任劉珣英醫師診斷係「過動所引起的反社
    會行為人格」，長期服藥控制，被告林維齊已盡所有能力防
    止被告林家義惹事；原告請求金額過高，渠等無力負擔等語
    ，資為抗辯。
四、查原告主張：被告林家義於上開時地持玻璃酒瓶毆打渠，致
    渠左太陽穴附近顏面受傷，被告林維齊為被告林家義之父等
    事實，業據提出臺灣基隆地方法院少年法庭宣示筆錄影本１
    件及彩色照片１張為證，經核屬實，並為被告所不爭，原告
    此部分之主張自堪信為真實。
五、按「因故意或過失，不法侵害他人之權利者，負損害賠償責
    任。」民法第184.條第１項前段定有明文。又「不法侵害他
    人之身體或健康者，對於被害人因此喪失或減少勞動能力或
    增加生活上之需要時，應負損害賠償責任。」、「不法侵害
    他人之身體、健康、名譽、自由、信用、隱私、貞操，或不
    法侵害其他人格法益而情節重大者，被害人雖非財產上之損
    害，亦得請求賠償相當之金額。」民法第193.條第１項及第
    195.條第１項前段亦分別定有明文。本件被告林家義既於上
    開時地持玻璃酒瓶毆傷原告，使原告受有損害，依上開規定
    ，對於原告因此所受之損害，自應負賠償責任。茲尚應審究
    者為原告損害之項目及金額，以下分項詳述之：
    (一)增加生活上之需要部分：
        原告主張：渠因遭被告林家義持玻璃酒瓶毆傷，為進行
        手術以回復顏面之損傷，須支出醫療費用10萬元等事實
        ，業據提出「醫師矚言」欄記載有：「建議疤痕修補重
        建手術費用約估十萬元」之李久恆整形外科診所「診斷
        證明書」１件為證，經核屬實，故原告此部分之請求，
        應予全准。
    (二)工作收入損失部分：
        原告主張：渠經營冰品生意，事發時正值生意旺季，渠
        因傷致４日無法營業，以１日4,000.元計算，營業損失
        共計24,000元等事實，固據渠提出手寫進貨紀錄數紙及
        蓋有「香甜小吃店」店章之證明書１紙為證。惟原告未
        能證明其確因傷而有４日無法工作，且原告亦自承「香
        甜小吃店」係渠母蘇詹秀真所經營（上開店章所示之負
        責人亦係蘇詹秀真），尚難憑上開文書證據即認原告受
        有24,000元之營業損失。故原告此部分之請求，應不准
        許。
    (三)非財產上損害部分：
        原告主張：渠從事餐飲業多年，未曾與人結怨，因遭被
        告林家義恐嚇，致終日惶惶不安，被告林家義被帶上警
        車時，尚公然威脅渠母要渠及家人小心點，致渠與家人
        甚覺恐懼，深怕被告林家義再挾怨暴力相向，並為此請
        保全公司至渠店面、住家裝設監視系統，渠日間擔心被
        告來店裡尋仇，夜間亦無法安心成眠，爰請求被告賠償
        126,000.元之慰撫金。本院審酌原告受傷之情形、被告
        過失之程度及兩造之身分、地位、教育程度、經濟狀況
        等各情事，認原告請求慰撫金126,000.元尚嫌過高，應
        以５萬元較為適當。故原告此部分之請求，以５萬元為
        限，應予准許，其餘不准。
六、末按「無行為能力人或限制行為能力人，不法侵害他人之權
    利者，以行為時有識別能力為限，與其法定代理人連帶負損
    害賠償責任。」、「前項情形，法定代理人如其監督並未疏
    懈，或縱加以相當之監督，而仍不免發生損害者，不負賠償
    責任。」民法第187.條第１項前段及第２項分別定有明文。
    查被告林家義係84年12月28日出生，行為時為未滿20歲之限
    制行為能力人，且於本件侵權行為時有識別能力，其法定代
    理人即被告林維齊僅空言被告林家義經馬偕醫院精神科主任
    劉珣英醫師診斷係「過動所引起的反社會行為人格」，長期
    服藥控制，被告林維齊已盡所有能力防止被告林家義惹事云
    云，而未能就其監督被告林家義並未疏懈，或縱加以相當之
    監督，仍不免發生損害乙節負舉證之責，依上開規定，被告
    林維齊自應與被告林家義連帶負損害賠償之責。故原告請求
    被告林家義與其法定代理人林維齊應負連帶賠償責任，自有
    依據，應予准許。
七、綜上，原告得請求被告賠償之金額為增加生活上之需要10萬
    元及慰撫金（即非財產上之損害賠償）５萬元，合計15萬元
    （被告抗辯原告就損害之發生與有過失云云，惟未舉證以實
    其說，自不可採）。從而原告依侵權行為損害賠償之法律關
    係請求被告應連帶賠償渠15萬元，為有理由，應予准許；逾
    此數額之請求，即屬無據，應不准許。至有無資力償還，乃
    係執行問題，不能據為不履行義務之抗辯（參見最高法院19
    年度上字第1733號判例），故被告抗辯：原告請求之金額過
    高，渠等無力負擔云云，自不可採，併予敘明。
八、訴訟費用（即裁判費）2,650.元，依民事訴訟法第79條、第
    85條第２項之規定，命兩造依敗訴之比例負擔及連帶負擔，
    爰一併確定其數額如主文第３項所示。（至減縮部分之裁判
    費，應由原告負擔，故不予計入）。
九、本件命被告給付部分，係「就民事訴訟法第427.條第１項訴
    訟（關於財產權之訴訟，其標的之金額或價額在50萬元以下
    者）適用簡易程序所為被告敗訴之判決」，依民事訴訟法第
    389.條第１項第３款規定，應依職權宣告假執行，爰依職權
    宣告之。
十、據上論結，本件原告之訴為一部分有理由，一部分無理由，
    依民事訴訟法第436.條第２項、第79條、第85條第２項、第
    389.條第１項第３款，判決如主文。
中    華    民    國    100   年    11    月    16    日
                  基隆簡易庭法      官  林金發
以上正本係照原本作成。
如不服本判決，應於本判決送達後20日內向本院提出上訴狀（並
附繕本）及繳納上訴裁判費，上訴於本院合議庭。如委任律師提
起上訴者，應一併繳納上訴審裁判費。
中    華    民    國    100   年    11    月    16    日
                            法院書記官  林建清